【裁判字號】    89,上更(一),156
【裁判日期】    890614
【裁判案由】    違反槍砲彈藥刀械管制條例
【裁判全文】
臺灣高等法院臺南分院刑事判決          八十九年度上更(一)字第一五六號   潛
      上  訴  人
      即  被  告  甲  ○  ○
右上訴人因違反槍砲彈藥刀械管制條例案件，不服臺灣臺南地方法院八十六年度訴字
第八四九號中華民國八十六年八月六日第一審判決（起訴案號：臺灣臺南地方法院檢
察署八十六年度偵字第四七二八號、第五四一八號），提起上訴，經本院判決後，由
最高法院發回更審，本院判決如左：
      主      文
原判決關於製造手槍、彈藥部份撤銷。
甲○○被訴製造具有殺傷力之改造手槍部分及被訴製造具殺傷力之彈藥部份，均無罪
。
      理      由
一、公訴意旨以：被告甲○○自不詳時間開始，基於概括犯意，在台南市○○○○○
    街五十八號四樓之六住處，連續非法改造玩具手槍，及有殺傷力之槍枝，並製造
    子彈及未經許可無故持有具殺傷力之槍枝，於民國（下同）八十六年三月二十一
    日下午五時十許，在上揭住處，經警搜索當場當場在其使用之辦公桌、櫥櫃頂端
    及洗手檯下等處，查獲九二改造手槍一枝、四五改造手槍一枝、史密司改造左輪
    手槍一枝、改造瓦斯長槍二枝、改造槍枝半成品四枝、子彈（空彈殼）一百三十
    七顆，及附表一編號二至九、附表二所示之物品，認甲○○涉有槍砲彈藥刀械管
    制條例第十條第一項之未經許可製造具殺傷力之改造手槍罪嫌、同條第四項、第
    一項之製造槍枝未遂罪嫌、同條第三項之無故持有改造手槍罪嫌、第十一條第四
    項、第一項之未經許可製造彈藥罪嫌云云（其中持有瓦斯槍部分，業判決無罪確
    定）。
二、公訴人認被告甲○○涉有上開製造改造槍枝、彈藥罪嫌，無非以扣案之槍枝、彈
    藥包括成品、半成品、材料及工具，均分類放妥，足證確有非法製造，被告將之
    推諉予已死亡之葉益宏，為卸責之詞等為其所憑論據。訊據被告甲○○堅詞否認
    有製造改造槍枝、彈藥犯行，辯稱：上開槍枝、子彈彈殼及器材係葉益宏所寄放
    等語。
三、經查：
(一)前揭時間，警方在被告甲○○台南市○○○○○街五十八號四樓之六住處，查獲
    可發射子彈具有殺傷力之仿九二改造手槍、仿四五改造手槍、仿史密司改造左輪
    手槍各一枝、子彈彈殼一百三十七顆及附表一編號二至九；附表二所示之物品等
    事，業據被告甲○○坦承不諱，且扣案之仿九二改造手槍、仿四五改造手槍、仿
    史密司改造左輪手槍各一枝經鑑定，證實具有殺傷力，有內政部警政署刑事警察
    局八十六年四月八日刑鑑字第二二二四○號鑑定通知書一紙在卷可稽。
(二)公訴人雖認上開槍枝、彈藥係被告甲○○因改造而持有，然被告甲○○自始即堅
    稱：上開槍枝、彈藥非其製造，係葉益宏拿來寄放等語，核與證人洪男泰於迭次
    原審及本院前審審理時到庭證稱：伊與黃文聰在被告處泡茶時，電話有聽到有人
    要寄放玩具槍，嗣後一年輕人拿一紙箱交予被告即離去，有聽被告提起係他人寄
    放玩具槍等語（見一審卷第三十六頁反面、第三十七頁、本院上訴卷第二十八頁
    、第五十四頁反面）之情節相符，又證人張景堯亦到庭證稱：事發後被告有向伊
    訴苦，稱受葉益宏拖累，伊曾陪被告至臺南縣永康市○○路找葉益宏之弟葉益成
    欲出來替被告澄清冤屈，叫門很久隔壁鄰居才告知葉益成已死亡，始憶及八十四
    年十一月初葉益宏曾帶一箱玩具槍欲託伊寄放，因當時伊父剛好出來，葉益宏乃
    將車開走而未寄放在伊處所等語（見本院上訴卷第四十八頁正反面），被告甲○
    ○於本院並提出葉益宏之戶籍謄本，葉益宏為五十二年十二月二十日出生，於八
    十四年十二月六日死亡（見本院上更一卷第三十七頁），證明確有葉益宏之人，
    且已死亡，顯然被告甲○○所供尚非無據，自非把責任推諉於已死亡之人，且葉
    益宏於案發時為三十二歲之人，正值年輕，核與被告甲○○於警訊所供葉某年約
    三十多歲等語（見偵字四七二八號卷第三十頁），所述之葉益宏年紀相符，亦與
    證人洪男泰所證述「年輕人」，亦相符合。縱被告甲○○於警訊時、偵查中供稱
    ：上開槍枝係葉益宏於八十三年底拿來寄放等語（見偵字第四七二八號卷第十四
    頁反面、第二十九頁反面），而與證人張景堯證稱：八十四年十一月初葉益宏有
    帶一箱玩具槍要託其寄放等語，所述之時間略有出入，而被告甲○○於原審及本
    院審理時業供稱：上開槍枝係葉益宏於八十四年十一月拿來寄放等語（見一審卷
    第三十六頁、本院上更一卷第二十八頁），據被告甲○○供稱：因之前緊張，害
    怕而錯記為八十三年十一月底（見本院上更一卷第三十九頁），則與證人張景堯
    所證稱之「八十四年十一月」時間相符，上開證人洪男泰、張景堯之證述，則與
    事實相符，應可採信。是被告辯稱上開槍枝、彈藥（及零件、工具）為葉益宏寄
    放等語，並非不可採。
(三)又案發查獲之警員涂盈道證稱：「我們原要搜查重利案，在下午五點多去搜的，
    被告不在，查獲時是分開放（指查獲物品），問他太太說不知該物，她沒看過．
    ．報紙包著，報紙滿久了，有灰塵」（見本院上訴卷第二十八頁反面、第二十九
    頁）。徵之上情，警方並非因獲悉被告持有上開槍枝而去搜索，且被告之妻陳秀
    子於警訊及偵查中供稱：扣案之槍枝等物，應係被告所持有，伊不知其來源等詞
    （見警卷第一頁反面、第二頁、偵字第四七二八號卷第十五頁），亦未見過上開
    物品，衡情若被告有在改造槍枝，以搜獲之數量不少，被告之妻理應見過被告在
    改造之過程，又若被告果真有改造之行為，而搜獲之物品中除上開三枝改造成功
    之槍枝外，尚有不少未改造成之槍枝及零件，依理被告應繼續加以改造；且既費
    心改造，應隨時檢視，當不致長久放置，致「布滿灰塵」，足見被告所稱：葉益
    宏交付後，伊深怕被發現，乃將之分開置放乙節，即屬信而有徵。至被告所供：
    上開槍枝、彈殼等物，係受葉益宏拿至伊處寄放，伊以為係玩具手槍，小孩拿去
    玩等情，則其妻陳秀子理應無不知其情之理，核與被告之妻陳秀子於警訊及偵查
    中供稱：扣案之槍枝等物，應係被告所持有，伊不知其來源等詞（見警卷第一頁
    反面、第二頁、偵字第四七二八號卷第十五頁），似有不合之處，然被告之妻陳
    秀子並不認識葉益宏，為被告供述在卷，先前葉益宏將上開槍枝、彈殼等物交付
    被告時，據被告供稱其妻陳秀子不知情，如被告未將葉益宏寄放之事告知其妻，
    其妻不知係葉益宏寄放，致誤為係被告所有，實屬當然之事，並無矛盾之處。
(四)本件查扣之物品，除上開槍枝為違禁品外，其餘之彈殼及如附表一、二所列之物
    ，似係改造槍枝、子彈所用之物，葉益宏自不會隨意寄放他人處之理，而依上開
    事證所示，確係葉益宏拿來寄放被告處，且如係葉益宏託付寄放，依常理，應會
    包裝妥當置放一起，亦應儘快取回以免被查覺，又依卷附台南市警察局八十五年
    三月二十一日搜索現場紀錄照片（見偵字第五四一八號卷第三至七頁），上開槍
    枝、彈殼等物品，分別自被告住處辦公桌抽屜、廚櫃及衣櫃上方起出。但葉益宏
    於八十四年十一月間，將上開槍枝拿來寄放被告後，即於隔月之八十四年十二月
    六日死亡，有葉益宏之戶籍謄本在卷足參（見本院上更一卷第三十七頁），自無
    法取回寄藏之上開物品，非葉益宏不願儘快取回該批物品；被告亦一再陳稱：葉
    益宏於八十四年十一月間，交付該批物品時是用一紙箱包裝好，後來因葉益宏死
    亡，伊不知情，將紙箱一直放置家中，任憑小孩把玩，伊住處為一處十多坪的小
    公寓，所以小孩把玩後隨地亂丟，伊隨意收藏，才會辦公桌抽屜、廚櫃及衣櫃等
    處皆有（見本院上更一卷第四○、四十一頁）。至警員涂盈道雖證稱：廚櫃內之
    槍枝及瓦斯鋼瓶等物所包裹之報紙雖有灰塵，但尚未發黃，應放沒有多久等語（
    見本院上訴卷第二十八頁反面、第二十九頁），據被告甲○○供稱：因小孩拿去
    玩，故在八十四年底十一月左右有換過報紙（見本院上更一卷第三十四頁），況
    倘被告有製造槍枝、彈藥之行為，理應繼續改造，焉有置放任其布滿灰塵之理，
    更足證係葉益宏拿來寄放被告處。
(五)上開三枝槍枝之所以具殺傷力係因槍管已貫通，然查扣案之工具均係極普通一般
    家庭可見到之工具，並無可貫通槍管之工具，且以上開工具尚不足以改造槍枝（
    及子彈），衡情被告當非以上開工具上開改造槍枝。
(六)綜上所述，扣案之槍枝、彈藥應係被告受葉益宏寄藏而持有，並非被告改造而持
    有，是被告之行為應僅構成寄藏槍枝、彈藥犯行。
四、查被告甲○○僅係受託而寄藏改造槍枝、彈藥，而非因製造而持有上開具殺傷力
    之槍枝、彈藥，故被告甲○○被訴槍砲彈藥刀械管制條例第十條第一項之未經許
    可製造具殺傷力之改造手槍罪嫌（包括無故持有改造手槍罪嫌）、同條第四項、
    第一項之製造槍枝未遂罪嫌（包括無故持有改造手槍罪嫌）、第十一條第四項、
    第一項之未經許可製造彈藥罪嫌，均屬不能證明。又製造改造槍枝罪與寄藏改造
    槍枝罪間，製造彈藥罪與寄藏彈藥罪間，犯罪社會基本事實，顯非相同，本院無
    從變更公訴人起訴被告製造槍枝、彈藥罪之法條，逕依寄藏槍枝罪或寄藏彈藥罪
    論處。原審就此部分未予詳為調查，論被告改造槍枝、彈藥罪行，洵有違誤。被
    告上訴指摘及此，自應由本院就公訴人起訴被告製造槍枝、彈藥罪部分撤銷之，
    此部分既屬犯罪不能證明，應為被告無罪判決之諭知。至於被告涉及寄藏槍枝、
    彈藥罪嫌部分，應另由公訴人偵辦。
五、據上論斷，應依刑事訴訟法第三百六十九條第一項前段、第三百六十四條、第二
    百九十九條第一項前段、第三百零一條第一項，判決如主文。
本案經檢察官劉欽銘到庭執行職務。
中  華  民  國      八  十  九      年      六      月      十  四      日
                                臺灣高等法院臺南分院刑事第五庭
                                    審判長法官  茆    臺    雲
                                          法官  李    文    福
                      法官  蔡    長    林
右正本證明與原本無異。
如不服本判決，應於判決送達後十日內向本院提出上訴狀，其未敘述理由者並應於提
出上訴狀後十日內向本院補提理由書（應附繕本）。
                                    法院書記官  李    培    薇
中  華  民  國      八  十  九      年      六      月      十  五      日


司法院資訊處製作；財團法人民間司法改革基金會備份。
